臺灣高等法院臺中分院刑事判決　　　　　　　　九十一年度上更(一)字第一三五號
　　上　訴　人
　　即　被　告　丙○○　男　五.
　　選任辯護人　龍其祥　律師
右上訴人因偽造文書等案件，不服臺灣苗栗地方法院八十八年度訴字第二九八號中華
民國八十八年九月二十三日第一審判決（起訴案號：臺灣苗栗地方法院檢察署八十八
年度偵字第四五五號），提起上訴，本院判決後，經最高法院發回更審，本院判決如
左：
    主      文
原判決撤銷。
丙○○無罪。
    理      由
一、公訴意旨略以：丙○○原係設於苗栗縣竹南鎮○○路一○一二號龍驊建材有限公
    司（下稱龍驊公司）之負責人，該公司則係於中華民國境內有營利事業所得額，
    依法應予課徵營利事業所得稅之納稅義務人，詎丙○○為納稅義務人之負責人，
    明知乙○○於民國八十四年間，並未在該公司任職並支領工資，竟利用不知情之
    會計人員甲○○偽造乙○○八十四年員工薪資表，並偽造乙○○印章蓋用其上，
    藉以表彰張某自八十四年一月起，迄於同年十二月止，在龍驊公司工作後按月支
    領工資合計新臺幣（下同）二十萬元，另以乙○○為薪資所得人，虛列製成各類
    所得扣繳暨免扣繳憑單，持向財政部臺灣省中區國稅局竹南稽徵所申報稅捐，據
    以行使上開偽造之工資表，因之增加龍驊公司之營業成本、費用，減少計算課徵
    營利事業所得稅之純益額，以此方法減少稅賦之支出而逃漏營利事業所得稅，足
    以生損害於乙○○及稅捐稽徵機關對於稅捐稽徵之正確性。案經財政部臺灣省中
    區國稅局竹南稽徵所函偵辦。因認丙○○犯有刑法第二百十六條、第二百十條、
    第二百十五條之行使偽造私文書罪、行使登載不實事項業務上文書罪，及稅捐稽
    徵法第四十一條之詐術逃漏稅捐罪等罪嫌。
二、按犯罪事實應依證據認定之，無證據不得推定其犯罪事實，刑事訴訟法第一百五
    十四條定有明文；又不能證明被告犯罪或其行為不罰者，應諭知無罪之判決，復
    為同法第三百零一條第一項所明定。本件公訴意旨認被告丙○○涉有前開罪嫌，
    無非以被害人乙○○之指訴，並提出八十四年間任職新竹市運興鐵工社服務證明
    ，及有八十四年乙○○受領薪資工資表、財政部臺灣省中區國稅局八十四年度綜
    合所得稅未申報核定通知書、所得人乙○○各類扣繳暨免扣繳憑單等影本為其論
    據。訊據上訴人即被告丙○○（以下稱被告）堅決否認有行使偽造私文書、行使
    業務上登載不實文書、詐術逃漏稅捐等犯行，辯稱：我並沒有偽造文書，乙○○
    從八十二年開始到八十四年年底陸陸續續都有在我那裡做臨時工。八十二年的時
    候人家介紹乙○○進來，有時候十幾天，有時候七、八天，薪水是按日計酬，一
    天一千五百元，甲○○怎麼報的我不知道。他的工作性質是雜工，我們包別人的
    工地都要負責處理現場，瀝青回來之後我們都還要再處理過，臨時工都是由工頭
    在管，臨時工不用打卡等語。
三、經查被害人乙○○雖指稱：八十三年我經由朋友介紹至龍驊公司應徵工作，故將
    身分證影本，印給龍驊，但龍驊從未曾通知我去上班過。未在被告公司上班過等
    語。惟查證人甲○○於本院證稱：從八十二年公司設立開始，幫被告的公司做外
    帳，公司名稱為「龍驊」，大概是做到八十四年，按照被告提供的憑證來做，他
    拿給我什麼，我就做什麼。扣繳憑單是我那邊開的，但是我的附件就是必須要有
    薪資表，而薪資表不是我開的，如果有我薪資表，一定是被告拿給我的，至於印
    章則是拿給我的時候，本來就有的，因為薪資表拿來，上面本來就要蓋好章的，
    然後我再按薪資表實際的金額作帳。我在為被告開立乙○○的扣繳憑單的時候，
    我不清楚乙○○是否確實在被告的公司工作，因為我也不認識乙○○，我只是按
    照憑證作帳等語。固可認被告應有提出薪資表以供證人甲○○填寫扣繳憑單，惟
    查乙○○即自承曾到被告公司應徵工作乙情，是其是否確未到被告公司工作，則
    未可輕信，又被告尚提出乙○○八十五年之薪資表及扣繳憑單，亦列載乙○○八
    十五年之薪資為二十萬元。以偵查卷附被害人乙○○檢舉書所載之檢舉日期，為
    八十七年十一月二十三日而言，應亦有收到被告之公司所發八十五年之扣繳憑單
    ，則其對於八十五年之扣繳憑單，竟未置一詞，殊難想像。又本件經本院函查結
    果，龍驊建材有限公司八十四年度，因該公司當年度營利事業所得稅未辦理結算
    申報，按所得稅法第七十九條規定依同業利潤標準核定其應納稅額並加徵怠報金
    在案，於無「經調查另行發現課稅資料」情事，依財政部七十一年十月二十三日
    台財稅第三七八一○號函釋不另計逃漏稅額，有財政部臺灣省中區國稅局竹南稽
    徵所九十一年十月十六日中區國稅竹南審字第○九一○○一二八二一號函附卷可
  稽。由此可見，被告應無偽造乙○○之薪資表、扣繳憑單，用以報稅，以圖減免
    稅捐之犯意或行為。而乙○○及運興鐵工社，本身是否有依規定報稅，本即具有
    相當之利害關係，亦難期其能據實陳述，是以被害人乙○○之片面指訴，及運興
    鐵工社之服務證明，尚不足作為不利於被告之證明。至證人張金鑾，係乙○○之
    妹，本難免附和乙○○之虞，是伊所謂未曾幫乙○○向被告領薪云云，亦未可遽
    信，不足為不利被告之證據。此外，又無任何積極之證據，足以證明被告有何偽
    造私文書、業務上登載不實或行使前開偽造私文書、登載不實文書，或以詐術逃
    漏稅捐之行為，其犯罪尚屬不能證明。原審未察，遽予論罪科刑，被告上訴指摘
    原判決不當，為有理由，應予撤銷改判，而為被告無罪之諭知。
據上論結，應依刑事訴訟法第三百六十九條第一項前段、第三百六十四條、第三百零
一條第一項，判決如主文。
本案經檢察官丁○○到庭執行職務。
中      華      民      國      九十一     年    十二     月   三十一   日
                                臺灣高等法院臺中分院刑事第五庭
                                      審判長法  官  袁  從  楨
                            法  官  姚  勳  昌
                                            法  官  郭  同  奇
右正本證明與原本無異。
檢察官得上訴。
被告不得上訴。
如不服本判決應於收受送達後十日內向本院提出上訴書狀，其未敘述上訴之理由者並
得於提起上訴後十日內向本院補提理由書（均須按他造當事人之人數附繕本）。
                                            書記官  陳  玫  伶
中      華      民      國      九十二     年     一      月     三     日
                                                                        Ａ
